臺灣高等法院臺中分院刑事判決
上　訴　人　臺灣彰化地方法院檢察署檢察官
被　　　告　乙○○
選任辯護人　楊玉珍律師
　　　　　　張柏山律師
上列上訴人因被告違反貪污治罪條例等案件，不服台灣彰化地方
法院90年度訴字第71號，中華民國92年 4月30日第一審判決（起
訴案號：臺灣彰化地方法院檢察署89年度偵字第8716號），提起
上訴，經最高法院發回更審，本院判決如下：
    主  文
原判決關於乙○○部分撤銷。
乙○○依據法令從事公務之人員，利用職務上之機會詐取財物，
處有期徒刑參年陸月，褫奪公權貳年。
    事  實
一、乙○○自民國（下同）八十五年十二月間起，至八十九年一
    月十日止，擔任彰化縣埔心鄉衛生所（下稱埔心鄉衛生所）
    主任兼醫師（於八十九年一月十一日離職），負責埔心鄉衛
    生所之醫療行政及門診業務（含開立處方箋及核價），在上
    開任職期間，係依據法令從事於公務之人員。另甲○○於八
    十九年一月十日為埔心鄉衛生所約僱藥劑生，負責調劑藥品
    及藥品管理之業務（現已離職）；蕭美惠於八十九年一月十
    日負責埔心鄉衛生所門診之掛號與收費業務；楊秀珍於八十
    九年一月十日負責埔心鄉衛生所之出納業務；楊月珍於八十
    九年一月十日則擔任埔心鄉衛生所之約僱護理師，負責病患
    之針劑注射及跟診業務；張麗卿則為埔心衛生所之義工。
二、緣埔心鄉衛生所對於健保不給付之藥品，及支援埔心鄉老人
    會、長青俱樂部之藥品，曾以「自費處方」（即自費購藥）
    之方式處理（按衛生所因不具藥商資格，依法不得販售藥品
    ）。乙○○因已計畫在上開日期離職之後，要在埔心鄉衛生
    所附近自行開業，為節省在外自行開業所需之藥品成本，竟
    於八十九年一月十日任職埔心鄉衛生所主任兼醫師之最後一
    日，基於在職務上所掌之處方箋（利用電腦製作）為不實記
    載以向埔心鄉衛生所詐取藥品與針劑等財物而圖為自己不法
    所有之基於單一之犯意，利用其職務上同一之機會，於同日
    下午，接續先分別以乙○○個人、及借用其母楊陳麗觀之名
    義掛號、及另再分別以張麗卿、徐莊玫瑛（二人當日先前均
    曾因感冒等症狀而前往掛號就診）二人之名義掛號之後，乙
    ○○即利用其有權開立處方箋及核價之機會，明知其與楊陳
    麗觀、張麗卿、徐莊玫瑛此次掛號實際均未就診，且知依其
    所開立之處方箋，埔心鄉衛生所應交付之藥品內容（品名、
    單價、數量），其中乙○○、楊陳麗觀、張麗卿部分，其藥
    品應收費用均各超過新台幣（下同）二萬元；徐莊玫瑛部分
    之藥品應收費用亦超過三萬元。詎乙○○仍以其所認知之上
    開「自費處方」（即自費購藥）之方式，在其與楊陳麗觀、
    張麗卿、徐莊玫瑛等人之處方箋為：其與楊陳麗觀、張麗卿
    、徐莊玫瑛等人均因「其他急性上呼吸道感染」而就診之記
    載，並接續開立其「使用藥品」之品名與數量各如附件所示
    之四張自費處方箋。而依據處方箋所記載之「使用藥品」品
    名與數量，乙○○之處方箋部分，藥品總價為九萬五千六百
    二十七點一五元（處方箋自動計算金額為九萬五千六百二十
    八元）；楊陳麗觀之處分箋部分，藥品總價為五萬一千四百
    二十一元；張麗卿之處方箋部分，藥品總價為七萬六千一百
    十元；徐莊玫瑛之處方箋部分，藥品總價為八萬零八百三十
    五元，但乙○○則在其與楊陳麗觀、張麗卿、徐莊玫瑛等人
    之處方箋收費「合計欄」，依序分別為二萬元、二萬元、二
    萬元、及三萬元之不實記載，後並接續持以行使，使不知上
    開處方箋核價不實之掛號收費人員蕭美惠僅向乙○○收取九
    萬元；而負責調劑藥品及藥品管理業務之甲○○、及因業務
    而保管注射針劑之楊月珍，均因不知乙○○上開核價不實與
    繳費不足之行為，陷於錯誤，乃分別將附件所示之四張自費
    處方箋所記載之「使用藥品」品名與數量，均打包交予乙○
    ○，乙○○則再將上開藥品運回其自行開設之「乙○○診所
    」供己使用，而以此方式接續向埔心鄉衛生所詐取價值共計
    二十一萬三千九百九十三點一五元之藥品得逞。其在職務上
    所製作之公文書為上開不實記載之行為，並足生損害於埔心
    鄉衛生所。
三、嗣埔心鄉衛生所兼代主任林錦山於八十九年一月十一日移交
    後，為製作移交清冊，需編製八十九年一月一日至十日之會
    計報表，經林錦山於八十九年一月三十日製作會計報表時，
    發現該期收支短絀（即帳目有虧損情事），進一步追查，始
    查悉上情。乙○○後並於八十九年二月二日以現金按處分箋
    自動計算金額繳回不足之款項二十一萬三千九百九十四元。
四、案經彰化縣政府政風室移請臺灣彰化地方法院檢察署檢察官
    偵查起訴。
    理  由
一、訊據本案被告乙○○對於伊自八十五年十二月間起，至八十
    九年一月十日止，確實擔任彰化縣埔心鄉衛生所主任兼醫師
    （於八十九年一月十一日離職），負責埔心鄉衛生所之醫療
    行政及門診業務（含開立處方箋及核價）之事實，雖然坦白
    承認。亦坦承伊於八十九年一月十日下午，確有以其與楊陳
    麗觀、張麗卿、徐莊玫瑛等四人之名義在埔心鄉衛生所掛號
    ，且在其與楊陳麗觀、張麗卿、徐莊玫瑛此次掛號實際均未
    就診之情況下，在伊職務上所掌之處方箋為上開記載，且於
    當日下午確僅支付九萬元之後，即將甲○○、及楊月珍分別
    打包交付各如附件所示之四張自費處方箋所記載之「使用藥
    品」品名與數量，均運回伊自行開設之「乙○○診所」供己
    使用，後至八十九年二月二日才以現金繳回不足之款項二十
    一萬三千九百九十四元等情，惟被告乙○○仍矢口否認伊有
    何犯罪情事，並辯稱：伊於離職之前一日，因見該衛生所並
    無立即接任之醫師，且擔心接任醫生之用藥習慣不同，致現
    存藥品可能會過期而造成醫療資源浪費，且知埔心鄉衛生所
    對於健保不給付之藥品，及支援埔心鄉老人會、長青俱樂部
    之藥品，曾以「自費處方」（即自費購藥）之方式處理，才
    決定以「自費處方」之購藥方式，自費購買埔心鄉衛生所之
    庫存藥品，伊在當日，並曾到二樓問過埔心鄉衛生所之會計
    林錦山及總務楊秀珍討論自費購買庫存藥品及憑證等相關問
    題，其等亦均告知伊可以「自費處方」之方式自費購藥，並
    表示會計等程序可以配合，故伊才於當日下午先以伊及伊之
    母親之名義掛號自費購藥，利用該二個空檔慢慢將一些藥名
    輸入電腦，後因欲購買之藥品很多，來不及將藥名全部輸入
    ，便先行列印該兩份形式上為處方箋之購買藥名明細表，並
    繼續看診，看到最後幾個病患，才想到還有一些欲自費購藥
    之藥名尚未輸入，才又徵得衛生所同事張麗卿及徐莊玫瑛之
    同意，另以他們名義掛號自費購藥，繼續輸入伊所欲購買之
    藥名，至於藥價部分，因衛生所電腦系統之藥品費用欄位（
    包括內服藥、外用藥等）為四個欄位，最高金額為九九九九
    元，而伊輸入欲自購之藥品後，電腦出現＊＊＊＊符號，伊
    對電腦外行，衛生所內亦無專業人士可供諮詢，伊不知如何
    解決此項問題，兼以當天下午門診人數高達六十二名，門診
    時間為下午一時三十分至五時，伊甚為忙碌，根本沒有時間
    以手算方式完成藥品總價之正確計算，心想約乘以二倍，粗
    估大約每份明細表藥費二萬元即足夠，最後一張明細表輸入
    後，擔心上開粗估之每張藥價二萬元會有不足，才又於最後
    一張明細表多加一萬元而輸入藥價三萬元，合計共九萬元，
    並有向會計（即林錦山）告知月底結算如有不足，會再補繳
    餘款，伊才將九萬元交付掛號小姐蕭美惠，後來衛生所代主
    任林錦山到診所告知伊所付藥費不足時，伊即補交餘款，絕
    無為自己不法所有之意圖及施用詐術之情事，林錦山如事先
    不知伊自費購藥之事，不可能直接找伊補繳不足款項，另伊
    所購買之藥品不少，楊月珍有整理針劑打包且在紙箱上註記
    「主任」等字，蕭美惠負責收費，楊秀珍擔任總務對於平日
    門診僅有數千元收入相當熟悉，其等對於伊自費購藥之事當
    時均知之甚明，嗣後證述不知此情均非可信，伊實無公訴人
    所指訴之犯罪情事，應不為罪等語。
二、然查：
（一）本案被告乙○○於前開案發時間，確係擔任彰化縣埔心鄉
      衛生所之主任兼醫師，負責埔心鄉衛生所之醫療行政及門
      診業務（含開立處方箋及核價），於八十九年一月十一日
      才離職，上情除經被告乙○○坦白承認，且經彰化縣政府
      政風室移送偵辦函述甚明外，並有彰化縣埔心鄉衛生所九
      十三年四月十九日彰心衛字第○九三○○○○五二四號函
      在卷（見本院上訴卷第一九八頁）可稽，及有被告乙○○
      於任職期間，所開立之處方箋及核價資料影本附卷足憑，
      被告乙○○係依據法令從事於上開公務之人員，應堪認定
      。又處方箋既係被告乙○○在替病患看診之後所開立，且
      埔心鄉衛生所負責調劑藥品之人員，係依據處方箋之記載
      調劑並交付藥品給病患，另掛號收費之人員亦係依據被告
      乙○○在處方箋所核定之應收費用收費，則此處方箋係被
      告乙○○於職務上所掌應據實登載之公文書，亦應無疑義
      。
（二）又本案被告乙○○於八十九年一月十日下午，先後以其個
      人、楊陳麗觀、張麗卿、徐莊玫瑛之名義掛號之後，被告
      乙○○係分別開立其等四人均因「其他急性上呼吸道感染
      」而就診，且「使用藥品」之品名與數量各如附件所示之
      四張自費處方箋，並於處分箋收費「合計欄」，依序分別
      為二萬元、二萬元、二萬元、及三萬元之記載，此有各該
      處分箋影本在卷可稽。而依據上開四張處分箋所記載之「
      使用藥品」品名與數量，被告乙○○之處分箋藥品總價應
      為九萬五千六百二十七點一五元（處方箋自動計算金額為
      九萬五千六百二十八元）；楊陳麗觀之處分箋藥品總價應
      為五萬一千四百二十一元；張麗卿之處分箋藥品總價應為
      七萬六千一百十元；徐莊玫瑛之處分箋藥品總價應為八萬
      零八百三十五元，此情除據埔心鄉衛生所人員核計明確外
      ，並為被告乙○○所是認，核與證人即彰化縣政府醫療課
      承辦人員許禎華於本院審理時供述「（問：對本案藥費之
      計算是否以醫療行為之處方箋為計算基礎？）答：‧‧‧
      醫療行為之處方箋與自行購藥是不同的。本件楊醫師四份
      處方的藥品計算，醫政課的人員開會時認為不是醫療的處
      方，至於如何計價是依據行政院衛生署研發之電腦系統來
      核算的，就本案開會時，以非醫療的處方所列出之藥價，
      就是如原審法院判決所示之全額明細。」、「（問：本件
      檢察官認為被告應繳納之藥費約四十餘萬元，不只上開附
      表所列之三十餘萬元？）答：可能是收費標準與叫貨進價
      不太一樣，醫療行為的藥品收費，會比藥品進價貴，本件
      藥品的計價，應該比醫療行為藥品的收費還少，所以上開
      附表所列的金額是我們開會決定的，應是正確的。」（見
      本院更一卷第148、149頁）等語相符，足見被告乙○○之
      上開藥品核計之總價，應屬無訛。是被告乙○○在此四張
      處分箋所記載之應收費用顯有不實。此項記載不實並持以
      行使之行為，自足生損害於埔心鄉衛生所收費之正確性。
      且如埔心鄉衛生所人員不知上開登載不實，而陷於錯誤交
      付超過支付費用之藥品，自屬利用職務上之機會為詐術之
      實施。
（三）本案被告乙○○雖以前開情詞，辯稱：埔心鄉衛生所相關
      人員均知其自費購藥之事，且伊事先亦有告知嗣後補款等
      情。惟：
（１）埔心鄉衛生所相關人員在事先或當時是否知悉被告乙○○
      自費購藥，此與其等是否知悉被告乙○○在收費「合計欄
      」為不實之記載，係屬不同之二事。處方箋之開立與核價
      既屬被告乙○○之職權，埔心鄉衛生所相關人員自僅能依
      據被告乙○○所開立之處分箋調劑並交付藥品，掛號收費
      人員亦僅能依據處分箋之記載收費。被告於原審及本院以
      前開情詞辯稱：埔心鄉衛生所相關人員（即林錦山、蕭美
      惠、楊月珍、楊秀珍）均知其自費購藥乙節，縱屬事實，
      亦不能因此即認定被告乙○○並無本案上開犯行。此部分
      爭執本院不再贅述。
（２）又本案被告乙○○在電腦輸入上開四張處分箋欲自費購買
      之藥品之後，於藥品費用欄位，電腦縱使出現＊＊＊＊符
      號，惟埔心鄉衛生所每月由共同被告甲○○所製作之「藥
      品庫存月報表」均有藥品單價之記載（見原審卷（一）第
      46頁），亦因埔心鄉衛生所庫存之藥品單價有因報表輸入
      電腦，被告乙○○才得經由行政院衛生署之「衛生所資訊
      系統」軟體，於處分箋經由電腦自動計價。故本案被告乙
      ○○在電腦輸入上開四張處分箋欲自費購買之藥品之後，
      於藥品費用欄位，電腦縱使出現＊＊＊＊符號而一時無法
      查知總價，但上開藥品單價，究屬甚易查明。而依據被告
      乙○○所開立之處分箋，其個人、楊陳麗觀、張麗卿、徐
      莊玫瑛之「使用藥品」，依序僅各為三十、十三、十一、
      十八種。無論其自己或請同事於上、下班之時間核算計價
      ，均非難事，亦難認有耗時難算之情，何需請會計於月底
      再為結算？況本案被告乙○○於八十九年三月五日所自書
      之「報告」，就計價部分，除載述「敝人於任職最後一日
      ，諸事倥傯繁瑣，又兼門診業務，一時失慮，．．．．．
      ．誤以平日門診藥品平均費用值粗乘各項，未詳加逐項計
      算藥品藥價，致錯認九萬元即足額，致有上述短差．．．
      ．．．」等語（見偵查卷第17頁）之外，並未述稱有向何
      人告知月底結算再為補繳之情。雖於八十九年十月二十一
      日在法務部調查局彰化縣調查站應訊時，辯稱有向蕭美惠
      及林錦山言明多退少補（見調查站卷宗第5頁），此後亦
      執此為辯，共同被告甲○○亦曾於原審法院供稱：當時有
      因懷疑何以為九萬元整數而問蕭美惠，蕭美惠說乙○○曾
      經言明月底算出再多退少補云云，以及其於本院審理時亦
      陳稱：「（問：楊醫師當天自費購藥是否有列印四張處方
      箋及收據？）答：有的。（問：這四張金額共多少？）答
      ：合計九萬元。我也覺得很奇怪，我問收費小姐，他說楊
      醫師有跟他說月底報表出來後多退少補」等語（見本院更
      一卷第146頁）。惟證人林錦山於偵查中已證稱：「做移
      交清冊，發現盈餘變成負債，成本大於盈餘，去查，才發
      現他開的這四張藥方價格差太多」（偵卷29頁）、「（乙
      ○○拿藥時）沒有（說短少金額會補差額），在發現時我
      向他催討，他才補差額」等語（偵卷第82頁），嗣在原審
      及本院審理時，亦為相同之證詞。另證人蕭美惠除於偵訊
      證稱：「張麗卿、乙○○、楊陳麗觀及徐莊玫瑛自費部分
      ，都是張麗卿來掛號，健保部分，楊陳麗觀是乙○○叫我
      掛號的，張麗卿及徐莊玫瑛健保部分是自己來掛號的」、
      「健保部分，（錢）是患者給的，自費部分是乙○○給的
      」、「我不知道（藥是誰拿走），我只負責收費」等語（
      偵卷83、84頁）之外，於原審法院亦為：「不知道（乙○
      ○帶走藥品之事）」、「電腦秀出來的實際金額就是九萬
      元，所以我收九萬元」、「沒有（說不夠的話再找他拿）
      」、「沒有告訴（我這是他粗估的金額）」等語之證述（
      原審卷（二）第295至301頁）。而證人楊秀珍於原審法院
      亦證稱：「有，我那時辦出納，當天下午蕭美惠拿（九萬
      元）給我，因為已下班，所以隔天我就要工友拿去農會存
      ，我知道這九萬是乙○○拿給蕭美惠，蕭美惠沒有說什麼
      用途，我想是門診收入」、「我以為是門診收入，我也沒
      有跟他們討論自費購藥的事」、「我也沒有聽到買藥多退
      少補的事，在二月初，我才知道這件事」等語（原審卷（
      一）第103、104頁）。依據上開證人之證詞，其等顯均證
      稱被告乙○○並未知費用僅係粗估，可於月底結算補足。
      衡諸常情，上開藥品之計價既難認有耗時難算之事，出納
      相關作業亦需當日結算（於當日製作會計傳票、日報表，
      本件並係於八十九年一月十一日製作完成粘貼憑證用紙，
      將現款繳庫），被告乙○○於本院審理中亦供承「相關會
      計日報表須於當日製作完畢。」等語，則被告乙○○豈會
      請林錦山等人於月底再為結算以便補足？如有此情，上開
      證人與被告乙○○原有同事情誼彼此又無怨無仇，依據被
      告乙○○當時之囑咐辦理即可，豈會發生後來查帳不符，
      致令被告乙○○被移送偵辦之事？而被告乙○○如因此被
      移送偵辦，林錦山等人理當虧欠於心，嗣後如據實陳述即
      可洗清被告乙○○之犯罪嫌疑，其等就此部分豈會嗣後均
      再為虛偽證述而同入被告乙○○於罪？被告乙○○此部分
      所辯，不合情理，尚非可信。另被告甲○○於八十九年十
      月二十一日在彰化縣調查站應訊時，係供述：「在八十九
      年一月十日當天乙○○醫師有特別交待我，他們四人的藥
      會列印處方箋給我，要我將藥品調劑後交給他轉交，因為
      上述藥品數量龐大，所以我的印象深刻，我是依據乙○○
      醫師開立之處方箋釋出藥品，至於醫療費用收據及使用藥
      品數量金額明細表並不是我經手的，所以我不清楚」、「
      我是依據乙○○醫師的指示，將前述藥品交給他，我並不
      清楚該藥品之流向」等語（調查站卷宗第21頁），再於偵
      查中供述：「藥我發給患者」、「掛號處蕭美惠負責（收
      款）」、「我交給乙○○一整箱的藥，小包的藥才交給患
      者」、「（這麼多藥搬出去）我沒有問，我不敢問」、「
      我根據電腦處分箋拿藥，電腦處分箋包括手寫的，他給我
      一張健保處方（即手寫部分）以及一件電腦處方，我依照
      電腦處方給藥」各情（偵卷76至78頁）。被告甲○○在原
      審及本院之上開供詞與其偵查中之供述不符，已難採信，
      況其於本院上開所供，亦係聽聞自蕭美惠說乙○○曾言明
      月底再多退少補云云，屬傳聞之詞，核與蕭美惠上開供述
      不符，自無可採，更何況其因同被列為共犯起訴，故在原
      審法院為資辯解而為不實供述之虞，其在原審法院所為之
      上開供詞亦非可信。
（３）再徵之被告乙○○所開立之四張自費處方箋，除品名外，
      數量亦屬不少（有多達五千者），且藥品之實際應收費用
      均遠超過其所記載之二萬元或三萬元等情以觀，縱使被告
      當時因未詳細計算，故未能確知其實際應收費用總額，但
      其在當時，應知依其所開立之處分箋，埔心鄉衛生所應交
      付之藥品內容（品名、單價、數量），其中其與楊陳麗觀
      、張麗卿部分，其藥品應收費用均各超過二萬元，徐莊玫
      瑛部分之藥品應收費用亦超過三萬元，此情亦堪認定。被
      告乙○○明知此情，仍故為上開不實之登載，有為自己不
      法所有之意圖，其情甚明。
（四）本案被告乙○○在開立「使用藥品」品名與數量各如附件
      所示之四張自費處方箋之後，有持續持以行使，使不知上
      開處分箋核價不實之掛號收費人員蕭美惠僅向被告乙○○
      收取九萬元，業據證人蕭美惠證述甚詳。另而負責調劑藥
      品及藥品管理業務之甲○○、及因業務而保管注射針劑之
      楊月珍，均因不知乙○○上開核價不實與繳費不足之行為
      ，陷於錯誤，乃分別將附件所示之四張自費處方箋所記載
      之「使用藥品」品名與數量，均打包交予被告乙○○，被
      告乙○○則再將上開藥品運回其自行開設之「乙○○診所
      」供己使用，上情亦據共同被告甲○○、及證人楊月珍證
      述明確。被告乙○○有以前開詐術，使埔心鄉衛生所上開
      承辦人員陷於錯誤，而連續向埔心鄉衛生所詐取價值共計
      二十一萬三千九百九十三點一五元之藥品得逞，事證明確
      。被告乙○○以前開情詞否認犯罪，尚非可採。至於被告
      乙○○於離職前，有無異常購入藥品情事，並不影響本院
      之認定，併此敘明。
（五）核被告乙○○所為，係犯貪污治罪條例第五條第一項第二
      款之依據法令從事公務人員利用職務上機會詐取財物罪及
      刑法第二百十六條、第二百十三條之行使公務員登載不實
      公文書罪。公訴人就被告乙○○違反貪污治罪條例部分，
      認被告乙○○係犯貪污治罪條例第四條第一項第一款之侵
      占公有財物罪，固非無見，惟按刑事訴訟法第三百條所謂
      變更起訴法條，係指在不擴張及減縮單一法益及同一被害
      客體之原訴之原則下，法院得就有罪判決，於不妨害基本
      社會事實之範圍內，得自由認定事實，變更檢察官所引應
      適用之法條而言。例如竊盜、侵占、詐欺取財三罪，其基
      本社會事實同為意圖為自己或第三人不法之所有，以和平
      手段取得他人之財物，侵害他人之財產法益。因之，檢察
      官如係以上述三種罪名中之任一罪名起訴，法院依其調查
      證據審理結果，就被告侵害單一法益之同一被害客體（即
      事實同一），如認被告犯罪手段有異於起訴書所認定者（
      例如起訴書認定被告係施用詐術取得系爭財物，法院認定
      係以竊取方法而取得系爭財物），即得變更起訴法條之罪
      名為其餘兩罪中之另一罪名。（最高法院81年度台非字第
      423號判決參照）。經查本件被告乙○○並非持有、保管
      藥品之人，已如前述，其不法領得藥品乃係詐欺之結果。
      然侵占、詐欺取財二罪，其基本社會事實同為意圖為自己
      不法之所有，以和平手段取得他人之財物，侵害他人之財
      產法益，要屬基本社會事實同一之範圍內，自得變更檢察
      官所引應適用之法條，公訴人於此部分起訴法條尚有未洽
      ，應依刑事訴訟法三百條及前揭見解予以變更。至於被告
      乙○○明知為不實之事項而登載於職務上所掌公文書之低
      度行為，已被行使此項登載不實公文書之行為所吸收，應
      不另論罪。又被告乙○○所犯上開二罪之間，有方法結果
      之牽連關係，為牽連犯，應依刑法第五十五條之規定，從
      一重依貪污治罪條例第五條第一項第二款之依據法令從事
      公務人員利用職務上機會詐取財物罪處斷。再按連續犯之
      成立，除主觀上須基於一個概括之犯意外，客觀上須先後
      數行為，逐次實施而具有連續性，侵害數個同性質之法益
      ，其每一前行為與次行為，依一般社會觀念，在時間差距
      上，可以分開，在刑法評價上，各具獨立性，每次行為皆
      可獨立成罪構成同一罪名，始足當之。若數行為於同時同
      地或密切接近之時地實施，侵害同一法益，各行為之獨立
      性極為薄弱，依一般社會觀念，在時間差距上，難以強行
      分開，在刑法評價上，以視為數個舉動之接續施行，合為
      包括之一行為予以評價，較為合理，則屬接續犯，而為包
      括之一罪。（最高法院86年台上字第3295號判決參照）
      本件被告乙○○係於八十九年一月十日下午，利用同一機
      會，接續多次實施在上開處方箋上依序為不實記載，並持
      以行使，並接續詐得上開之藥品，顯見被告乙○○係基於
      單一之犯意，利用同一機會，接續多次實施上開犯罪，且
      侵害同一法益，自應成立接續犯之包括一罪，為單純一罪
      ，公訴意旨認係連續犯，容有誤會，併予敘明。又本案被
      告乙○○已於八十九年二月二日以現金繳回其所詐得藥品
      之全部價額二十一萬三千九百九十四元，業據彰化縣政府
      政風室於本案移送偵辦函內敘述明確。本案自無需再諭知
      追繳其犯罪所得（或追徵其價額），併此敘明。又本件被
      告雖於八十九年一月十日當天接續向埔心鄉衛生所詐取上
      開差額價值共計二十一萬餘元藥品之行為，惟於八十九年
      一月十一日移交林錦山發現追查後，乙○○即於八十九年
      二月二日以現金繳回不足之款項全數，觀諸被告上開犯罪
      情狀，應係一時失慮，在客觀上顯非不可憫恕，倘科以被
      告法定最低之刑，實嫌過重，誠為情輕法重，本院衡其犯
      罪情狀，爰依刑法第五十九條之規定，酌量減輕被告之刑
      。
三、本案被告乙○○之犯罪事證已甚明確而堪認定，原審判決認
    其犯罪不能證明而為無罪之判決，自有未洽，檢察官上訴意
    旨據以指摘原判決不當，為有理由，應由本院將原判決撤銷
    改判。爰審酌被告乙○○受有高等專業教育一時貪得而罹刑
    典、所詐欺財物之價額為二十一萬三千餘元、及其雖仍否認
    犯罪但於案發後已繳回上開價額等一切犯罪情狀，量處有期
    徒刑三年六月，並依據貪污治罪條例第十七條之規定，為褫
    奪公權二年之宣告。
四、據上論斷，應依刑事訴訟法第369條第 1項前段、第364條、
    第299條第1項前段、第300條、貪污治罪條例第2條 、第5條
    第1項第2款、第17條、刑法第11條前段、第216條、第213條
    、第55條、第59條、第37條第2項，判決如主文。
本案經檢察官丙○○到庭執行職務。
中　　華　　民　　國　　94　　年　　10 　月　　25 　　日
            刑事第二庭  審判長法　官  李  璋  鵬
                              法  官  方  艤　駐
                              法  官  蕭  錦　鍾
上列正本證明與原本無異。
如不服本判決應於收受送達後十日內向本院提出上訴書狀，其未
敘述上訴之理由者並得於提起上訴後十日內向本院補提理由書（
均須按他造當事人之人數附繕本）。
                              書記官  廖　次　芬
中　　華　　民　　國　　94　　年　　10 　月　　26   　日
附錄法條：
貪污治罪條例第5條
有下列行為之一者，處七年以上有期徒刑，得併科新台幣六千萬
元以下罰金：
一  意圖得利，擅提或截留公款或違背法令收募稅捐或公債者。
二  利用職務上之機會，詐取財物者。
三  對於職務上之行為，要求、期約或收受賄賂或其他不正利益
者。
前項第一款及第二款之未遂犯罰之。
                                                      Ａ
